【裁判字號】    97,易,121
【裁判日期】    970307
【裁判案由】    毒品危害防制條例
【裁判全文】
臺灣士林地方法院刑事判決               97年度易字第121號
聲  請  人  臺灣士林地方法院檢察署檢察官
被      告  甲○○
上列被告因毒品危害防制條例案件，經檢察官提起公訴（96年度
毒偵字第2631號），而被告於本院準備程序期日就被訴事實為有
罪之陳述，經裁定進行簡式審判程序，本院判決如下：
    主  文
甲○○施用第二級毒品，累犯，處有期徒刑柒月。扣案之第二級
毒品安非他命壹包（淨重壹拾伍點柒公克）沒收銷燬之，安非他
命吸食器壹組沒收。
    事  實
一、甲○○前因施用毒品案件，經送觀察、勒戒及強制戒治後付
    保護管束，於民國90年6月27日保護管束期滿未經撤銷視為
    戒治期滿執行完畢，又因施用毒品案件，經臺灣士林地方法
    院檢察署檢察官以92年度毒偵字第125 號提起公訴，由本院
    以92年度易字第205 號判決處有期徒刑10月確定，該案同時
    經強制戒治後，因毒品危害防制條例修正而於93年1 月9日
    釋放，並接續執行前開有期徒刑，於93年10月31日縮刑期滿
    執行完畢。再因施用毒品案件，經臺灣士林地方法院檢察署
    檢察官以94年度毒偵字第2416、2600號提起公訴，經本院以
    95年度易字第200 號判決判處有期徒刑6 月，嗣經臺灣高等
    法院於95年7 月26日以95年度上易字第1078號判決判處有期
    徒刑7 月確定；惟甲○○因逃避刑罰執行遭通緝，仍於通緝
    期間又因施用毒品案件，經臺灣臺北地方法院檢察署檢察官
    以95年度毒偵字第3377號提起公訴，由臺灣臺北地方法院以
    96年度易字第101 號判決處有期徒刑9 月，嗣經臺灣高等法
    院以96年上易字第444 號撤銷原判決，判處有期徒刑7 月確
    定，嗣依96年罪犯減刑條例減為有期徒3 月15日，甫於96年
    10月3 日執行完畢。詎甲○○猶未悛悔，於前案強制戒治執
    行完畢釋放後5 年內再犯施用毒品罪，經法院判處罪刑確定
    後，復基於施用第二級毒品安非他命之犯意，於96年11月20
    日晚上10時許，在臺北市北投區○○○路○ 段182 巷1 號3
    樓房間內，以將第二級毒品安非他命放置在玻璃球內點火燒
    烤之方式施用第二級毒品安非他命1 次，嗣於同年月21日下
    午4 時40分許，在臺北市○○區○○路68巷20之1 號前為警
    查獲，並扣得安非他命1 包（毛重16.36 公克、淨重15.7
    公克）、吸食器1 組。
二、案經臺北市政府警察局北投分局報告臺灣士林地方法院檢察
    署檢察官偵查起訴。
    理  由
一、本件被告所犯並非死刑、無期徒刑、最輕本刑為3 年以上有
    期徒刑之罪或高等法院管轄第1 審案件，而於準備程序進行
    中，被告先就被訴事實為有罪之陳述，經本院告知簡式審判
    程序之旨，並聽取公訴人、被告之意見後，由本院裁定進行
    簡式審判程序，核先敘明。
二、上揭施用第二級毒品安非他命之事實，業經被告甲○○於本
    院審理時坦承不諱，又被告為警查獲時（即96年11月21日）
    所採尿液，經送臺灣尖端先進生技醫藥股份有限公司以酵素
    免疫分析法初驗，再以氣相層析質譜儀複驗後，證實呈安非
    他命、甲基安非他命陽性反應，有該公司96年11月28日實驗
    室檢體編號AC23379 號濫用藥物檢驗報告1 紙（附於96年度
    毒偵字第2631號卷第77頁）在卷可稽，復有被告自承為其所
    有之第二級毒品安非他命1 包（毛重16.36 ，淨重15.7公克
    ）及供其施用安非他命所用之吸食器1 組扣案可證，足徵被
    告施用第二級毒品安非他命之自白與事實相符，本案事證明
    確，被告施用第二級毒品安非他命之犯行堪可認定。
三、按92年7 月9 日新修正之毒品危害防制條例刪除二犯及三犯
    之規定，一改修法前繁雜之處遇程序，僅將施用毒品者簡化
    區分為初犯、再犯，並認施用毒品者係屬病患性犯人，以觀
    察、勒戒戒除其身癮，並以強制戒治去除其心癮。經觀察、
    勒戒或強制戒治執行完畢釋放後，若係5 年後再犯該條例第
    10條施用毒品罪者，與同條例第20條第1 項、第2 項關於「
    初犯」之處理方式相同，檢察官應先聲請法院裁定令被告入
    勒戒處所觀察、勒戒，並視有無繼續施用毒品傾向，決定應
    予釋放、為不起訴之處分，或應聲請法院裁定令入勒戒處所
    強制戒治；若係5 年內「再犯」同條例第10條施用毒品罪者
    ，依同條例第23條第2 項規定，檢察官則應依法追訴。觀諸
    該條例第20條第3 項之修正理由：「觀察、勒戒或強制戒治
    5 年後再犯者，顯見前所實施之觀察、勒戒或強制戒治已足
    以遮斷其施用毒品之癮，為期自新及協助其戒除毒癮，對此
    5 年後再犯者，爰明定仍適用初犯之規定，先經觀察、勒戒
    、強制戒治之程序。」及同條例第23條第2 項之修正理由：
    「為配合簡化施用毒品犯之刑事處遇程序，並鑑於經觀察、
    勒戒或強制戒治執行完畢釋放後5 年內再犯者，其再犯率甚
    高，原據以實施之觀察、勒戒及強制戒治既已無法收其實效
    ，自應施以刑事處遇。」顯然如施用毒品者係前經觀察、勒
    戒或強制戒治等治療程序執行完畢5 年後，始再施用毒品之
    「初犯」，因前所執行之觀察、勒戒或強制戒治已足收戒除
    毒癮之效，自應重新執行觀察、勒戒或強制戒治等治療程序
    ，並於治療程序執行完畢後，由檢察官為不起訴處分，毋庸
    對之追訴處罰；反之，在「再犯」之情形，因其先前所為治
    療程序顯未能收戒斷毒癮之效，且考量施用毒品者之再犯率
    偏高，乃簡化其刑事處遇程序，而逕予追訴處罰，不再施以
    治療程序。參酌上開立法理由，修正毒品危害防制條例就施
    用毒品者，祇於「初犯」及「5 年後再犯」二種情形，有其
    追訴條件之限制，即須於初犯經觀察、勒戒或強制戒治釋放
    後，5 年內均無施用毒品之行為，始能認其前所實施之觀察
    、勒戒或強制戒治已足遮斷毒癮，而得於5年 後再犯時，再
    予適用初犯之規定，重行觀察、勒戒等程序。倘5 年內已經
    再犯，被依法追訴處罰，縱其第3 次（或第3 次以上）施用
    毒品之時間在初犯釋放5 年以後，即與「5 年後再犯」之情
    形有別，且因已於「5 年內再犯」，顯見其再犯率甚高，原
    實施觀察、勒戒或強制戒治，已無法收其實效，而無5 年戒
    斷期之存在，自無再經觀察、勒戒及強制戒治之必要，應由
    檢察官逕行起訴，始符新法修正之本旨（最高法院95年度台
    非字第59號、95年度台上字第517 號、第1071號判決意旨及
    該院95年第7 次刑庭會議決定意旨參照）。本院查，被告於
    89年間，因違反毒品危害防制條例案件，經本院裁定令入戒
    治處所施以強制戒治，90年7 月9 日執行強制戒治期滿。又
    於92年間，因違反毒品危害防制條例案件，經裁定令入戒治
    處所施以強制戒治，93年1 月8 日執行強制戒治，因法律修
    正而毋庸執行。復於95年間，因違反毒品危防制條例案件，
    經本院以95年度易字第200 號判決判處有期徒刑6 月，嗣經
    台灣高等法院於95年7 月26日以95年度上易字第1078號判決
    改判有期徒刑7 月確定；惟被告因逃避刑罰執行遭通緝，仍
    於通緝期間又因施用毒品案件，經臺灣臺北地方法院檢察署
    檢察官以95年度毒偵字第3377號提起公訴，由臺灣臺北地方
    法院以96年度易字第101 號判決處有期徒刑9 月，嗣經臺灣
    高等法院以96年上易字第444 號撤銷原判決，判處有期徒刑
    7 月確定，嗣依96年罪犯減刑條例減為有期徒3 月15日，業
    如前述。惟被告既曾於前揭強制戒治處分執行完畢後5 年內
    （即90年間）再犯上開施用毒品之罪，且經法院判處罪刑確
    定，顯見其再犯率甚高，原實施觀察、勒戒、強制戒治，已
    無法收其實效，而無5 年戒斷期之存在，參照前述意旨，被
    告另犯本件施用第二級毒品安非他命之犯行，已無再施以觀
    察、勒戒及強制戒治之必要，附此說明。
四、核被告甲○○所為，係犯毒品危害防制條例第10條第2項施
    用第二級毒品罪，其持有第二級毒品安非他命為施用第二級
    毒品安非他命之階段行為，不另論罪。又被告於95年間，因
    違反毒品危害防制條例案件，由臺灣臺北地方法院以96 年
    度易字第101 號判決處有期徒刑9 月，嗣經臺灣高等法院以
    96年度上易字第444 號撤銷原判決，判處有期徒刑7 月確定
    ，嗣依96年罪犯減刑條例減為有期徒3 月15日，甫於96年10
    月3 日執行完畢，已如前述，其於5 年之內故意再犯本件有
    期徒刑以上之罪，核屬累犯，爰依刑法第47條第1 項之規定
    ，加重其本刑至2 分之1 。爰審酌被告曾因施用毒品惡習，
    經觀察、勒戒及強制戒治程序，仍無法戒除，復觸犯本件犯
    行，顯示其並無戒絕之決心，惟念及施用毒品係傷害自身健
    康所生危害非鉅，且本件犯後被告坦承犯行，態度尚佳等一
    切情狀，量處如主文所示之刑，並諭知易科罰金之折算標準
    ，以示懲儆。
五、扣案之安非他命1 包（淨重15.7公克），爰依毒品危害防制
    條例第18條第1 項前段，不問屬於犯人與否，均沒收銷燬之
    ；至於扣案之安非他命吸食器1 組為被告所有，且為供其施
    用安非他命犯罪所用之物等情，業據被告供承在卷（見本院
    卷第38頁），爰依刑法第38條第1 項第2 款規定應併予宣告
    沒收。
據上論斷，應依刑事訴訟法第273 條之1 第1 項、第299 條第1
項前段，毒品危害防制條例第10條第2 項、第18條第1 項前段，
刑法第11條、第47條第1 項、第38條第1 項第2 款，判決如主文
。
本案經檢察官余秉甄到庭執行職務。
中    華    民    國    97    年    3     月    7    日
                  刑事第六庭法  官  許永煌
以上正本證明與原本無異。
如不服本判決，應於收受送達後10日內向本院提出上訴書狀，其
未敘述上訴之理由者並得於提起上訴後20日內向本院補提理由書
（均須按他造當事人之人數附繕本）。
                            書記官  陳淑琪
中    華    民    國    97    年    3     月    7    日
附錄本案論罪科刑法條之依據：
毒品危害防制條例第10條第2 項
施用第二級毒品者，處3 年以下有期徒刑。


司法院資訊處製作；財團法人民間司法改革基金會備份。
